【裁判字號】    89,訴,1381
【裁判日期】    900412
【裁判案由】    印花稅
【裁判全文】
臺北高等行政法院判決                            八十九年度訴字第一三八一號
                              .
    原      告  甲○○
                乙○○
    共      同  丁○○
    訴訟代理人
    被      告  臺北市稅捐稽徵處
    代  表  人  丙○○
    訴訟代理人  戊○○
右當事人間因印花稅事件，原告不服財政部中華民國八十九年六月二十九日台財訴第
0000000000號再訴願決定，提起行政訴訟。本院判決如左︰
    主  文
原告之訴駁回。
訴訟費用由原告負擔。
    事  實
緣原告於民國（以下同）八十七年十一月二十三日書立台北市○○區○○段三小段一
二三地號之土地買賣所有權移轉契約書乙份，載明買賣金額為新台幣（以下同）一三
、四三九、六五○元，應貼用印花稅票計一三、四三九元。因其中有一二、○○○元
印花稅票涉嫌揭下重用，案經臺北市士林地政事務所查獲，移由被告審理違章成立。
除核定補徵所漏印花稅金額一二、○○○元外，並按原告所漏稅額處二十倍罰鍰，計
二四○、○○○元。原告不服，申請復查，未獲變更，乃提起一再訴願，遞遭駁回，
遂向本院提起行政訴訟。茲摘敘兩造之訴辯意旨如左：
甲、原告方面：
一、聲明：求為判決再訴願決定、訴願決定及原處分均撤銷。
二、陳述：
１、依印花稅法第五條第五款之規定，典賣、讓售及分割不動產契據，應依同法第七
    條第四款規定，每件按金額千分之一，由立約或立據人貼用印花稅票。復同法第
    十條規定，貼用印花稅票應由納稅義務人於每枚稅單與原件紙面騎縫處加蓋圖章
    註銷之。個人得以簽名或劃押代替圖章．．．。同法第十一條規定，印花稅票經
    貼用註銷者，不得揭下重用。同法第二十一條規定，印花稅之檢查由財政部主管
    印花稅機關，依稅捐稽徵法規定執行之。復依土地稅法第四十九條規定，以土地
    所有權移轉或設定典權時，權利人及義務人應於訂定契約之日起三十日內檢附契
    約書影印本及有關文件，共同向該管土地管轄稽徵機關申報現值。綜上所陳，現
    今作業流程如下：一土地權利移轉於訂立公契之同時，依價款千分之一貼用印花
    稅票，完成訂約工作。二將契約書（含貼花）、權利書狀及雙方當事人身分證件
    各附影印本一份，向該管稅捐稽徵機關申報移轉現值（申報書及契約影本等各一
    份由稅捐稽徵機關存卷），正本驗核無誤之後發還申報人。三於稅捐稽徵機關核
    稅並予完稅之後，再持全卷向地政機關申辦權利移轉登記。本件系爭案件自始即
    依照前揭程序辦理，合先敘明。
２、原告於申報完稅後，即送臺北市士林地政事務所申辦權利移轉登記。於初審後，
    經該地政機關電話通知補正（約八十七年十二月六日），即前往了解補正事項。
    審查員以該案貼用印花稅票之中間頁（即裁罰卷契約影印編號Ｄ頁）部分，印花
    稅票陳舊汎霉，核認疑難，要求更換稅票．．．。為求迅速結案，未多辯解，乃
    應其囑，預備稅票更換。（惟當時地政審查人員已開具補正通知書訂附於案件上
    ，書述印花稅罰則，提警當事人注意。）翌日即備妥四十張百元一頁印花稅票，
    粘貼於十六Ｋ白紙上，至地政機關補正。（案件未領回，係現場補正。）拆開原
    卷，拆下四千元之印花稅票頁，予以更換新貼同額稅票一頁，再予整理訂回。然
    依規定必須銷花及騎縫，故避免違法，當場並補劃粗筆銷花，但連頁的騎縫因原
    已連同舊頁綴章，拆換後只得依原綴位予以騎縫，此狀況下必定衍生移位、不準
    現象，惟恐日後有所疑猜，遂當場註明「年月８日補銷」字樣於其上並簽章
    。而此補正更頁、補銷花之移位，卻被認為一二、○○○元（加上後頁八千元）
    印花稅票揭下重用違章。此依地政機關人員指囑更換稅票所衍生之結果，法理上
    應有阻卻違法事由情況之適用，被告之裁罰實屬可議。
３、該案於復查被駁回後，原告即申請閱卷俾明瞭問題所在，在瞭解緣由後，即將原
    受理申報之北投稅捐分處申請影印原申報所附契約書（含稅票）之影印本，於提
    起訴願時即附陳，且於一再訴願中一再陳明：自北投稅捐分處函文附件略經比對
    ，自當可發現係受地政機關查審指囑更換中間頁，且再次頁－八千元稅票就是原
    契約貼用之稅票粘頁無誤。而原申報案件影本騎縫章並無移位及不合情況，前後
    應是同頁稅票，豈可因補章移位而認定為「揭下重用」。復查決定書理由第四項
    第三行末指出，違章證據為註銷圖章有明顯不符之處。訴願理由四第四行及再訴
    願理由二（第三頁第六行、第四頁第二行）均指陳，違章證據在於二面紙騎縫處
    間註銷圖章明顯不符。各該駁回理由僅對原告就程序方面之申訴有所答辯之外，
    對北投稅捐分處函文及附件提供比對引證部分絲毫未採，也未對其拒採評述理由
    ，亦未對其結果釋述理由，僅以原告陳證評比之陳述斷章取義，聊為述詞，自始
    至尾從未提及北投稅捐分處原契約影本之事，從而未就該契約影本上是否有相同
    違章事實存在？二件有何區別？引證事實！拒證理由？均片字不提，顯然不符證
    據法則。
４、原告檢陳北投稅捐分處4.9.北市稽北投乙字第八八○○五一八七○○號函之附
    件－原申報之契約書影本Ａ頁所粘貼印花稅票一、四五○元部分，各該均認為尚
    符規定。Ｃ頁及Ｄ頁接合頁騎縫處騎縫章均清晰吻合，其結合之次頁Ｅ頁（全張
    紙八千元稅票）之結合騎縫處也清晰吻合，故北投稅捐分處於查審無誤後，受理
    收件申報存卷。然今再陳訴願時調卷影印取得之更貼稅票後之契約書影本予以評
    比，就更貼稅票後之契約書之Ａ、Ｂ頁與原申報之契約書之Ａ、Ｂ、Ｃ頁比對後
    ，均相同無誤。然更貼稅票後之契約書之Ｄ頁與原申報之契約書之Ｄ頁，自銷花
    情形以觀，一者採取每票蓋稅花章銷花，一者採取對角連帶蓋印銷花，可清楚看
    出為不同之二頁。再者，更貼稅票後之契約書Ｅ頁右邊有加註「年月８日補
    銷」字樣，同時有原審單位加註「原註記」字樣，但觀原申報之契約書之Ｅ頁，
    比對二頁內著綠色印花字形銷花章所蓋銷花印痕、位置及貼花情形，均完全相同
    ，顯見該二頁自始即為同一頁。但原申報之契約書之Ｅ頁只簡單銷花，且與前頁
    騎縫清晰吻合，然更貼稅票後之契約書之Ｅ頁多出粗筆刪劃之銷花，且多出右邊
    加註之事實，可證曾更換一頁，致騎縫印有重疊、移位、不合之現象，但可確定
    的是，Ｅ頁就是原清晰、吻合貼花之同頁。原告雖未將拆換之頁保存下來，以證
    明騎縫均相同，而非自他處揭下重用，然由上所述亦可證明Ｅ頁自始清晰吻合貼
    用於本案，且為同一頁，豈可因更換中間頁致補銷花之騎縫不合，而認定為自他
    處「揭下重用」之他頁，一併認定為違章。是未盡調查能事，亦違採證法則。
５、原告係依地政機關審查人員之囑，更換稅票，且於所更換之頁上加註補銷字樣，
    以證無違章之心，已如前述。原申報之契約書之貼花頁騎縫並無代理人小名章，
    而於更貼稅票後之契約書之接頁騎縫上都蓋有該小名章，且又加註補銷字樣，若
    原告確有「揭下重用」之犯行，原告會蓋章負責嗎？況且原告於申報時完整地貼
    用稅票後，自送進地政機關至今，案卷均存於地政及稅捐機關，補正也是在現場
    補正，何來機會「自他處揭下重用」？倘有心投機，大可不必於補正時刪改，自
    可於原件順利辦妥後再重用。今於補正時重銷，就是表示無此企圖。
６、綜上所述，本件違章成立事實在於「揭下重用」，而其證據在於「騎縫章不合」
    ，然而該不合卻是受地政機關審查人員之囑，更換中間頁，連帶使次頁也不合所
    造成。原告從未有「自它處揭下重用」情事，請傳訊地政機關之審查人員及詳為
    比對證據，以明真相。再者，原告換貼部分為新印花稅票，按理不應補稅與處罰
    ，且縱有揭下重用情事，在未被檢舉前補正，就不應處罰，請將再訴願決定、訴
    願決定及原處分均撤銷。
乙、被告方面：
一、聲明：求為判決如主文所示。
二、陳述：
１、按印花稅法第五條第五款規定：「印花稅以左列憑證為課徵範圍：．．．五、典
    賣、讓售及分割不動產契據。」同法第七條第四款規定：「印花稅稅率或稅額如
    左：．．．四、典賣、讓售及分割不動產契據，每件按金額千分之一，由立約或
    立據人貼印花稅票。」同法第十條規定：「貼用印花稅票，應由納稅義務人於每
    枚稅票與原件紙面騎縫處，加蓋圖章註銷之，個人得以簽名或畫押代替圖章。但
    稅票連綴，無從貼近原件紙面騎縫者，得以稅票之連綴處為騎縫註銷之。」同法
    第十一條規定：「印花稅票經貼用註銷者，不得揭下重用。」同法第二十四條規
    定：「違反第十條之規定者，按情節輕重，照未經註銷或註銷不合規定之印花稅
    票數額，處五倍至十倍罰鍰。違反第十一條之規定者，按情節輕重，照所揭下重
    用之印花稅票數額，處二十倍至三十倍罰鍰。」
２、卷查原告上揭違章事實，有臺北市士林地政事務所八十八年一月八日北市士地一
    字第八八六○○○一一○○號函送系爭土地買賣所有權移轉契約書及其所附貼印
    花稅票等案關資料、被告八十七年十二月三十日北市稽工乙字第八七一八五○六
    四○○號函等資料，附卷可稽，堪予認定。
３、原告雖訴稱係將污黃之印花解開重貼乙節，然依臺北市士林地政事務所所檢送之
    系爭附貼印花稅票觀之，本案土地買賣金額計一三、四三九、六五○元，應納印
    花稅額計一三、四三九元，除第一頁貼用印花稅票稅額計一、四五○元，未發現
    有不符外，第二頁及第三頁接連二紙面騎縫處間所加蓋之註銷圖章有明顯不符之
    處（稅額計一二、○○○元），其起訴理由，顯不足採。從而，被告原核定補徵
    印花稅及罰鍰處分，揆諸首揭法條規定，並無違誤，訴願決定及再訴願決定遞予
    推持，並無不合。
４、綜上論結，原告之訴應認為無理由，請駁回原告之訴。
    理  由
一、按「印花稅以左列憑證為課徵範圍：．．．五  典賣、讓售及分割不動產契據：
    指設定典權及買賣、交換、贈與、分割不動產所立向主管機關申請物權登記之契
    據。」、「印花稅稅率或稅額如左：．．．四  典賣、讓售及分割不動產契據：
    每件按金額千分之一，由立約或立據人貼印花稅票。」、「貼用印花稅票，應由
    納稅義務人於每枚稅票與原件紙面騎縫處，加蓋圖章註銷之，個人得以簽名或畫
    押代替圖章。但稅票連綴，無從貼近原件紙面騎縫者，得以稅票之連綴處為騎縫
    註銷之。」、「印花稅票經貼用註銷者，不得揭下重用。」、「違反第十條之規
    定者，按情節輕重，照未經註銷或註銷不合規定之印花稅票數額，處五倍至十倍
    罰鍰。違反第十一條之規定者，按情節輕重，照所揭下重用之印花稅票數額，處
    二十倍至三十倍罰鍰。」，印花稅法第五條第五款、第七條第四款、第十條、第
    十一條、第二十四條分別定有明文。
二、查原告於八十七年十一月二十三日書立台北市○○區○○段三小段一二三地號之
    土地買賣所有權移轉契約書乙份，載明買賣金額為一三、四三九、六五○元，應
    貼用印花稅票計一三、四三九元，因所貼之印花稅票涉嫌揭下重用，經臺北市士
    林地政事務所移由被告審理之事實，有該土地買賣所有權移轉契約書、臺北市士
    林地政事務所八十八年一月八日北市士地一字第八八六○○○一一○○號函附於
    原處分卷可稽，兩造就此亦不爭執，自堪信為真實。
三、本件原告訴稱：原告於右開土地買賣所有權移轉契約書上依價款千分之一貼用印
    花稅票後，即將該契約書等相關證件各附影印本一份，向台北市稅捐稽徵處北投
    分處申報移轉現值，該分處核稅並予完稅後，原告持全卷向臺北市士林地政事務
    所申辦權利移轉登記。該地政事務所審查人員以貼有印花稅票中之第二頁之印花
    稅票陳舊汎霉，核認疑難，電話通知補正更換稅票，原告為求迅速結案，未多辯
    解，乃應其囑，於翌日至該地政事務所將備妥之每張一百元，共四十張印花稅票
    粘貼於一頁紙上補正，抽換其中四千元之印花稅票頁，並當場補劃粗筆銷花，但
    連頁的騎縫因原已連同舊頁綴章，抽換後只得依原綴位予以騎縫，為免移位、不
    準現象造成疑猜，遂當場註明「年月８日補銷」字樣於其上並簽章。而此補
    正更頁、補銷花之移位，卻被認為該頁及後頁八、○○○元，共計一二、○○○
    元印花稅票揭下重用違章。原告既依該地政事務所審查人員之囑更換稅票，自有
    阻卻違法之事由，被告之裁罰實屬可議。且上開情事經比對原申報之契約書及更
    貼稅票後之契約書後即明，復查決定、一再訴願決定不採，亦未敘明拒採理由，
    既違背證據裁判主義，且未善盡調查之能事。請傳訊該地政事務所審查人員及詳
    為比對證據，以明真相，將再訴願決定、訴願決定及原處分均撤銷云云。惟查：
１、經本院於九十年三月二日傳訊臺北市士林地政事務所審查人員蔣素娥結證稱：「
    是我通知原告的，依照印花稅法第十一條及內政部台內地字第八四八三三八一
    號函釋，因印花稅上面有原子筆及簽字筆二種筆跡，且印花稅票有新、有舊，我
    印象中印花稅票有被洗過再用過的感覺，事實上沒有儀器可供鑑定。印象中不是
    發霉的現象。是否在我面前重新補換印花稅票及在其上註記，我沒有印象，因時
    間太久了，但他案卷並沒有領回，應該沒有機會事後註記。」等語，參以原告之
    訴訟代理人丁○○於貼有印花稅票中之第二頁背面註記「年月８日補銷」字
    樣及蓋丁○○之圖章，並在該土地買賣所有權移轉契約書末與該貼有印花稅票中
    之第二頁首之間蓋丁○○之圖章騎縫，而該第二頁末亦蓋有丁○○之右印文，均
    為附於訴願卷內之原申報之契約書影本所無，可見該第二頁確如原告所稱已抽換
    過。
２、查該經原告抽換過後之貼有印花稅票中之第二頁首與土地買賣所有權移轉契約書
    末之間所蓋之丁○○之圖章騎縫，為整個印文，且原告將該第二頁末與貼有印花
    稅票中之第三頁末間隔相疊，蓋上印花圖章，使各該頁末依序有右、左半個印花
    圖章拼湊為整個印花圖章騎縫，則何以該第二頁末有半個丁○○圖章之右印文，
    而該第三頁末並無另半個丁○○圖章之左印文與之拼湊為整個印文騎縫？顯見原
    告抽換過後之印花稅票頁（即第二頁）仍為他案揭下重用之早已銷花之印花稅票
    頁，而非換貼未經銷花之印花稅票頁後銷花，是則原告所謂之已換貼新印花稅票
    ，即不應補稅與處罰，及縱有揭下重用情事，在未被檢舉前補正，就不應處罰云
    云，委無可採。
３、又查該貼有印花稅票中之第三頁與第四頁之印花稅票在燈光下檢視，有經泡水揭
    下後，背面膠水隨所泡之水沾粘上印花稅票正面，風乾後既有反光之現象，且觸
    感堅硬，不若新印花稅票既無反光之現象，且觸感柔軟，顯見該兩頁印花稅票頁
    均為揭下重用之印花稅票頁。
四、綜上所述，原告所主張之其在未被檢舉前已補正印花稅票四、○○○元，另八、
    ○○○元印花稅票亦非揭下重用之印花稅票，不應補稅與處罰云云，顯不足採。
    從而，被告所為補徵印花稅額處分及按原告所漏稅額處以二十倍罰鍰處分，經核
    並無違誤，一再訴願決定遞予維持，均無不合。原告徒執前詞，訴請撤銷一再訴
    願決定及原處分，為無理由，應予駁回。
據上論結，本件原告之訴為無理由，爰依行政訴訟法第九十八條第三項前段、第一百
零四條，民事訴訟法第八十五條第一項前段判決如主文。
中      華      民      國     九十     年      四      月     十二     日
                         臺 北 高 等 行 政 法 院  第 三 庭
                                             審判長 法  官  徐瑞晃
                                                    法  官  曹瑞卿
                                                    法  官  吳慧娟
右為正本係照原本作成。
如不服本判決，應於送達後二十日內，向本院提出上訴狀並表明上訴理由，如於本判
決宣示後送達前提起上訴者，應於判決送達後二十日內補提上訴理由書（須按他造人
數附繕本）。
中      華      民      國     九十     年      四      月     十二     日
                                                    書記官  葉冠伸


司法院資訊處製作；財團法人民間司法改革基金會備份。
